【裁判字號】    97,訴,263
【裁判日期】    970820
【裁判案由】    殺人未遂等
【裁判全文】
臺灣屏東地方法院刑事判決               97年度訴字第263號
公  訴  人  臺灣屏東地方法院檢察署檢察官
被      告  乙○○
指定辯護人  本院公設辯護人庚○○
被      告  丙○○
指定辯護人  莊進祥律師
上列被告因違反槍砲彈藥刀械管制條例等案件，經檢察官提起公
訴（96年度偵字第6147、7752號），本院判決如下：
    主  文
乙○○共同未經許可，持有可發射子彈具有殺傷力之槍枝，處有
期徒刑肆年，併科罰金新臺幣陸萬元，罰金如易服勞役，以新臺
幣壹仟元折算壹日，扣案仿BERETTA 廠M9型半自動手槍之改造手
槍壹支（含彈匣壹個，槍枝管制編號：0000000000號）沒收之；
又共同以加害生命、身體之事，恐嚇他人，致生危害於安全，處
有期徒刑捌月。應執行有期徒刑肆年陸月，併科罰金新臺幣陸萬
元，罰金如易服勞役，以新臺幣壹仟元折算壹日，扣案仿BERETT
A 廠M9型半自動手槍之改造手槍壹支（含彈匣壹個，槍枝管制編
號：0000000000號）沒收之。
丙○○共同未經許可，持有可發射子彈具有殺傷力之槍枝，累犯
，處有期徒刑肆年陸月，併科罰金新臺幣拾貳萬元，罰金如易服
勞役，以新臺幣壹仟元折算壹日，扣案仿BERETTA 廠M9型半自動
手槍之改造手槍壹支（含彈匣壹個，槍枝管制編號：0000000000
號）沒收之；又共同以加害生命、身體之事，恐嚇他人，致生危
害於安全，累犯，處有期徒刑拾月。應執行有期徒刑伍年，併科
罰金新臺幣拾貳萬元，罰金如易服勞役，以新臺幣壹仟元折算壹
日，扣案仿BERETTA 廠M9型半自動手槍之改造手槍壹支（含彈匣
壹個，槍枝管制編號：0000000000號）沒收之。
    事  實
一、丙○○前於民國92年間，因違反槍砲彈藥刀械管制條例等案
    件，經本院各判處有期徒刑1 年6 月併科罰金新臺幣（下同
    ）9 萬元、有期徒刑3 月，應執行有期徒刑1 年8 月，罰金
    9 萬元確定，甫於94年1 月30日縮短刑期執行完畢。詎仍不
    知悔改，明知可發射子彈具有殺傷力之槍枝及其子彈係違禁
    物，不得擅自持有，復基於持有該等槍彈之犯意，於96年6
    月間某日，在屏東縣屏東市○○路統一超商對面巷內，以2
    萬元之代價，向綽號「阿哲」之不詳男子，購入可發射子彈
    具有殺傷力之仿BERETTA 廠M9型半自動手槍之改造手槍1 支
    （含彈匣1 個，槍枝管制編號：0000000000號）及子彈5 顆
    （其中僅2 顆可擊發而有殺傷力）而持有之。
二、乙○○係丙○○之友人，與己○○有債務糾紛，於96年9 月
    7 日下午4 時許，己○○帶同一名不詳友人，前往乙○○位
    於屏東市鵬程里光大巷82號之住處前討債，先與乙○○之妻
    丁○○發生口角，當時因另案通緝躲在家裡之乙○○聞見，
    遂基於持有上揭槍彈、恐嚇之犯意聯絡，以電話通知丙○○
    ：有人找麻煩，速帶上揭槍彈前來等語，丙○○乃基於共同
    持有槍彈之意允諾之，旋由不知情之陳玉龍以機車搭載前往
    乙○○住處附近下車步行，乙○○便出來與丙○○會合，指
    著己○○喊「就是他」，丙○○即從側背包取出上揭槍彈，
    乙○○喊「開」，丙○○一時遲疑，乙○○就說「你不開我
    開」，即搶走上揭槍彈，槍口朝上扣一下扳機，卻是不發彈
    （不具殺傷力），丙○○旋奪回上揭槍彈，共同基於恐嚇之
    犯意，作勢瞄準己○○，以加害生命、身體之惡害通知己○○，至使己○○心生畏懼，致生危害於安全，而轉身跑進乙○○住處對面之凌雲國小圍牆內閃避，再朝丙○○、乙○○
    方向丟擲石塊，丙○○則站在凌雲國小圍牆外之樹木前，槍
    口朝下拉滑套扣扳機，一發子彈擊中樹幹離地約60公分之位
    置（造成明顯凹痕，應有殺傷力），下一發子彈又是不發彈
    （不具殺傷力），再一發子彈上膛時突然爆裂（未能擊發，
    不具殺傷力），碎片傷及丙○○嘴唇（仍剩1 顆子彈在彈匣
    內），適有不知情之洪正一駕車搭載女友即乙○○之女甲○○到場，乙○○乃呼叫丙○○上車，由洪正一載2 人離去。
    嗣由己○○拾得擊發後彈殼1 個、不發彈1 顆，供警扣案，
    丙○○另將不發彈2 顆（1 顆構造完整、另1 顆裂開而彈頭
    彈殼仍相連）帶走，丟入屏東市萬年溪而滅失，警方拘獲丙○○時，再扣得上揭改造手槍及其彈匣內9mm 制式子彈1 顆
    （經鑑定試射可擊發認有殺傷力）。
三、案經內政部警政署刑事警察局移送及屏東縣警察局屏東分局
    報告臺灣屏東地方法院檢察署檢察官偵查起訴。
    理  由
一、關於證據能力
    (一)被告以外之人於審判外之言詞或書面陳述，除法律有規定
      者外，不得作為證據，刑事訴訟法第159 條第1 項定有明
      文。但有例外：
      1.證人即共同被告丙○○、證人即被害人己○○、目擊證
        人戊○○於偵查中經依法具結後，對檢察官所為之陳述
        ，雖屬傳聞證據，惟被告以外之人於偵查中向檢察官所
        為之陳述，除顯有不可信之情況者外，得為證據，刑事
        訴訟法第159 條之1 第2 項另有規定。所謂不可信之情
        況，法院應審酌被告以外之人於陳述時之外在環境及情
        況，例如：陳述時之心理狀況、有無受到外力干擾等，
        以為判斷之依據（法院辦理刑事訴訟案件應行注意事項
        第89點參照）。經查證人丙○○、己○○、戊○○於偵
        訊中具結作證時，並無任何外力干擾等不可信之情況，
        依此項規定，其偵訊結證應有證據能力。
      2.證人丁○○、甲○○於警詢中之陳述，雖屬傳聞證據，
        惟被告以外之人於審判外之陳述，雖不符前四條之規定
        ，而經當事人於審判程序同意作為證據，法院審酌該言
        詞陳述或書面陳述作成時之情況，認為適當者，亦得為
        證據，刑事訴訟法第159 條之5 第1 項另有規定。證人
        丁○○、甲○○之警詢證述，經公訴人引用作為證據，
        其中，證人甲○○之警詢證述，經被告乙○○、丙○○
        及各辯護人均同意作為證據；證人丁○○之警詢證述，
        經被告乙○○及其辯護人同意作為證據，本院審酌上開
        證據資料製作時之情況，尚無違法不當及證明力明顯過
        低之瑕疵，認為以之作為證據應屬適當，依此項規定，
        證人甲○○之警詢證述，對被告丙○○而言，應有證據
        能力；證人丁○○、甲○○之警詢證述，對被告乙○○
        而言，應有證據能力。
    (二)法院或檢察官得囑託醫院、學校或其他相當之機關、團體
      為鑑定；鑑定之經過及其結果，應命鑑定人以言詞或書面
      報告，刑事訴訟法第208 條第1 項前段、第206 條第1 項
      分別定有明文。對於司法警察機關於調查中之案件，或有
      量大或急迫之情形，為因應實務之現實需求，認為當然有
      鑑定之必要者，基於檢察一體原則，得由該管檢察長對於
      轄區內之案件，以事前概括選任鑑定人或囑託鑑定機關（
      團體）之方式，俾便轄區內之司法警察官、司法警察對於
      調查中之此類案件，得即時送請事前已選任之鑑定人或囑
      託之鑑定機關（團體）實施鑑定，有法務部92年9 月1日
      法檢字第0920035083號函在卷可按。而臺灣高等法院檢察
      署檢察長概括囑託內政部警政署刑事警察局為「槍彈有無
      殺傷力之鑑定」之鑑定機關，有臺灣高等法院檢察署92年
      10月15日檢文允字第0921001322號函檢附該署檢察長概括
      選任鑑定人或囑託鑑定機關（團體）名冊在卷可考。內政
      部警政署刑事警察局96年11月12日刑鑑字第0960158068號
      槍彈鑑定書，係屏東縣警察局屏東分局就本案依上開授權
      送鑑定之鑑定報告，即有證據能力。
二、訊據被告乙○○對上揭事實自白不諱。訊據被告丙○○自白
    持有槍彈，並坦承到場開槍要嚇己○○之事實，惟矢口否認
    有何恐嚇犯行，辯稱：伊要嚇阻己○○勿以刀械、石塊攻擊
    ，不是恐嚇云云，辯護人為之辯護稱：被告丙○○無積極之
    恐嚇犯意，僅係消極之嚇阻，其開槍屬正當防衛。經查：
    (一)扣案改造手槍1 支（含彈匣1 個，槍枝管制編號：000000
      0000號），經鑑定結果，認係由仿BERETTA 廠M9型半自動
      手槍製造之槍枝，換裝土造金屬槍管而成，經檢視，槍枝
      扳機複動功能已損壞且欠缺抓子鉤，惟仍可以單動方式供
      擊發適用子彈使用，認具殺傷力；扣案子彈1 顆，經鑑定
      結果，認係口徑9mm 制式子彈，經試射，可擊發，認具殺
      傷力，有內政部警政署刑事警察局96年11月12日刑鑑字第
      0960158068號槍彈鑑定書（含槍彈照片7 張）附卷可稽（
      見偵卷第59～62頁）。此外，上開改造手槍所擊發之子彈
      1 顆擊中樹幹，對質地堅韌之樹幹造成明顯之凹痕，衡情
      足可輕易穿透人體皮膚而有殺傷力，有該彈痕之照片3 張
      在卷可憑（見警卷第80、82頁）。是以，被告2 人於案發
      時所持有之槍彈，包括可發射子彈具殺傷力之槍枝1 支、
      有殺傷力之子彈2 顆。
    (二)證人即共同被告丙○○於偵訊中結證稱：「乙○○打電話
      給我，說他跟人家吵架，請我帶槍過來……他說『就是他
      ，開下去』，這是他在搶槍時講的，因為我不想對著人開
      槍……對方與我都不認識，我幹嘛對他開槍……乙○○再
      講說一次『一定要開，你不要，我來』我才對著樹頭開槍
      ……後來在萬能溪的是空包彈2 顆，子彈1 顆本身是完整
      的，但不能擊發，另1 顆子彈就是裂掉的，彈殼及彈頭還
      連在一起」；復於審理中結證稱：「乙○○對我說的意思
      就是叫我開槍，他有比著己○○，然後叫我開槍……我就
      說對方跑到那裡了，為何還要開槍，乙○○就說你不開我
      開，並且要拿走我的槍，他把我的槍搶走後，有對空鳴槍
      ……我再搶回來……當天我的槍枝裡面有5 顆子彈，乙○○第一顆有打，那顆有打但沒有擊發，第二到四顆是我扣
      的扳機……走火膛炸，我的嘴唇就受傷」；且於準備程序
      中供稱：「樹木就在我前方，所以我朝前方的地上拉槍機
      ，剛好就打到樹木……第三發沒有擊發，第四發膛炸……
      我知道子彈如果打到人的身體，可能會死亡或受傷……我
      對樹木開槍是為了要嚇阻對方讓他們知道我有槍，我想我
      開槍後他們就會害怕……扣案的子彈就是案發當天打完4
      顆子彈後留在彈匣上面那顆，我把2 顆不發彈丟到萬年溪
      裡面找不到了」等語綦詳（見偵卷第6 ～7 頁、本院卷第
      132 頁正反面、第45頁正反面）。
    (三)證人即共同被告乙○○於審理中結證稱：「是我打電話叫
      丙○○來，我叫他帶槍過來……我有告訴他這邊有人找麻
      煩……他到之後，我就把槍搶來，對空鳴槍一槍……後來
      丙○○又把槍搶回去，他自己又朝著地下開了兩槍，好像
      有一發沒有擊發……膛炸那發是不是有擊發我不知道」等
      語屬實（見本院卷第134 頁），與前揭丙○○所述之情節
      ，互核相符。
    (四)證人己○○於偵訊、審理中結證稱：伊跟另一位朋友（不
      是證人戊○○）去向乙○○討債，而與乙○○之妻吵架，
      年輕人（丙○○）來時，乙○○說「就是他」，年輕人就
      從包包拿出槍，乙○○再說「開」，年輕人槍口對著伊，
      伊就轉身向後逃跑、找石頭反擊，不到3 秒，就聽到一聲
      槍響，所以認係對己開槍，但沒有回頭看，沒有注意對方
      的動作，不知實際射擊方向，對方開完槍就坐車跑掉等語
      （見他卷第46～47頁、偵卷第52～53頁、本院卷第125 頁
      反面～第128 頁反面）。證人戊○○於偵訊、審理中結證
      稱：伊路過時，看到己○○與乙○○之妻吵架，年輕人（
      丙○○）來時，乙○○指著己○○說「就是他」，年輕人
      持槍朝著己○○跑的方向，但不知有無對著己○○開槍，
      聽到二聲槍響，包括卡彈的聲音在內等語（見偵卷第50～
      51頁、本院卷第129 頁～第131 頁反面）。證人丁○○於
      警詢、審理中證述：伊與己○○吵架，後來聽到槍聲等語
      （見警卷第27～28頁、本院卷第136 頁反面～第138 頁）
      。證人甲○○於警詢、審理中證述：伊回家時，其母仍與
      己○○吵架，約10分鐘後，一名男子走來，從包包拿出槍
      向己○○比畫，槍口朝下射擊，聽到一聲或兩聲槍響等語
      （見警卷第22～24頁、本院卷第155 頁正反面）。依證人
      己○○、戊○○、丁○○、甲○○所述，皆與前揭被告2
      人對己不利之供證情節大致無違，益徵被告2 人所述屬實
      。此外，被告丙○○一度舉槍，作勢瞄準己○○之情，依
      證人己○○、戊○○、甲○○所言，應堪認定。
    (五)經本院會同公訴人、被告2 人及各辯護人、證人己○○、
      戊○○、丁○○、甲○○履勘現場，就現場案發時在場人
      之位置、距離及視覺角度等確認無誤，其中，被告丙○○
      開槍時所站之位置，離樹木僅1.4 公尺（約2 步距離），
      離凌雲國小圍牆約2.8 公尺（樹幹甚粗），離證人己○○
      聽到槍聲時所在位置為9.9 公尺，而圍牆高約130 公分，
      被告丙○○身高約173 公分，樹幹之彈著點離地60公分，
      有97年5 月8 日勘驗筆錄（含附圖一、二及附件照片16張
      ）在卷可證（見本院卷第73～84頁），可見被告丙○○於
      擊發子彈命中樹幹時，必槍口朝下，其手臂與身體約45度
      角，始有可能，若其有心射殺己○○，因己○○當時跑到
      圍牆另一端，被告丙○○至少須舉槍高於130 公分，手臂
      與身體約90度角，才有機會射中己○○，但如此便不可能
      射中面前樹幹離地60公分處，且此誤差之大，顯非以改造
      手槍之穩定度、準確度不高或槍法不準所能解釋，堪認被
      告丙○○當時係刻意槍口朝下擊發，況被告丙○○與己○○素不相識，欠缺殺人動機，難認其有何殺人犯意；被告
      乙○○對空鳴槍，亦難認其有何殺人犯意。然開槍若擊中
      人體，可能致人於死或受傷一節，乃眾所周知之事，被告
      丙○○供稱：「我知道子彈如果打到人的身體，可能會死
      亡或受傷……我對樹木開槍是為了要嚇阻對方讓他們知道
      我有槍，我想我開槍後他們就會害怕」等語明確（見本院
      卷第45頁正反面），故被告2 人於開槍時，顯係以加害生
      命、身體之惡害通知己○○，欲使己○○生畏懼而有不安
      全之感覺，而有恐嚇己○○之犯意聯絡；己○○見狀轉身
      逃跑，足見確有心生畏懼，致生危害於安全。從而，被告
      2 人舉槍開槍之行為，自屬恐嚇之社會事實。
    (六)至被告丙○○辯稱僅欲嚇阻己○○勿以刀械、石塊攻擊，
      不是恐嚇云云。按刑法第305 條之恐嚇罪，所稱以加害生
      命、身體、自由、名譽、財產之事，恐嚇他人者，係指以
      使人生畏怖心為目的，而通知將加惡害之旨於被害人而言
      ；所謂致生危害於安全，係指受惡害之通知者，因其恐嚇
      ，生安全上之危險與實害而言；僅以受惡害之通知者心生
      畏懼而有不安全之感覺為已足，不以發生客觀上之危害為
      要件，最高法院著有52年台上字第751 號、26年渝非字第
      15號判例及27年度決議(一)足資參照。而被告丙○○以加害
      生命、身體之惡害通知己○○，欲使己○○生畏懼而有不
      安全之感覺，即難謂無恐嚇之犯意，此犯意並無所謂積極
      或消極之分，如恐嚇之動機係為嚇阻對方現在不法之侵害
      ，充其量應審究有無正當防衛之阻卻違法事由，而非阻卻
      故意之問題。是其所辯嚇阻不是恐嚇云云，純係誤會恐嚇
      之法律意涵，自無可採。
    (七)至被告丙○○辯稱開槍係正當防衛云云。按「正當防衛以
      對於現在不法之侵害為條件，縱如上訴人所云恐遭傷害，
      始開槍示威，但被害人之加害與否，僅在顧慮之中，既非
      對於現在不法之侵害加以防衛，即與刑法第23條之規定不
      符」，最高法院38年台上字第29號著有判例。證人己○○
      承稱於看到被告丙○○持槍後，確有丟擲石塊反擊之舉動
      ，惟堅決否認攜帶任何刀械（見本院卷第126 頁反面），
      究其有無攜帶刀械一節，尚非無疑。縱依證人丁○○於審
      理中結證所稱：「他們把刀子拿在手上比畫，是在己○○
      進到圍牆內的時候，在丙○○到場之前我沒有看到他們有
      帶刀子，我是在己○○跟另外一個來討債的人進到圍牆裡
      面時才看到他們有拿刀子在比畫及丟出石塊時，這時才看
      到刀子」等語明確（見本院卷第138 頁），而認己○○有
      攜帶刀械，然證人丁○○目睹己○○丟擲石塊以及拿刀子
      比畫之時點，是被告丙○○持槍到場後，己○○因害怕而
      退入凌雲國小圍牆內之後始行發生，顯見被告丙○○持槍
      到場及舉槍開槍恐嚇之際，己○○尚無丟擲石塊及拿刀子
      比畫之動作，即欠缺侵害之現在性；既然被告丙○○舉槍
      開槍恐嚇己○○在先，己○○對其丟擲石塊、拿刀子比畫
      之反擊動作，亦欠缺侵害之不法性，無從構成「現在不法
      之侵害」，與正當防衛之要件不合。是其所辯開槍係正當
      防衛云云，顯係卸責之詞，亦非可採。
    (八)綜上所述，被告乙○○就共同持有槍彈、開槍恐嚇己○○
      之自白，被告丙○○就共同持有槍彈部分之自白，有前揭
      證據可佐，應與事實相符；而被告丙○○否認恐嚇己○○
      部分，則事證明確，其辯詞不足採。故被告2 人共同持有
      槍彈、恐嚇己○○之犯行，均堪認定，應予依法論科。
三、核被告2人所為，均係犯槍砲彈藥刀械管制條例第8 條第4項
    之持有可發射子彈具有殺傷力之槍枝罪、同條例第12條第4
    項之持有子彈罪及刑法第305 條之恐嚇危害安全罪。本院認
    係恐嚇罪部分，公訴意旨認被告乙○○係犯教唆殺人未遂罪
    、被告丙○○係犯殺人未遂罪，尚有未洽，惟被告2 人持槍
    開槍之客觀社會事實相同，爰變更起訴法條。被告2 人持有
    槍彈部分，均屬繼續犯之實質上一罪，惟被告丙○○持有之
    期間較長，被告乙○○為短暫共同持有。被告2 人間有持有
    槍彈、恐嚇之犯意聯絡及行為分擔，均為共同正犯。此外，
    被告丙○○前有如事實欄所載之罪刑執行情形，有臺灣高等
    法院被告前案紀錄表附卷可參，其受徒刑之執行完畢，5 年
    以內故意再犯有期徒刑以上之數罪，均為累犯，應加重其刑
    。又被告2 人以一持有行為，同時觸犯持有可發射子彈具有
    殺傷力之槍枝罪、持有子彈罪，此部分想像競合，應從一重
    之持有可發射子彈具有殺傷力之槍枝罪處斷。被告2 人持有
    槍彈後，再以槍彈恐嚇他人，犯意各別，行為互殊，應分論
    併罰之。爰審酌被告二人均前科累累（惟被告乙○○不構成
    累犯），有上開前案紀錄表可參，素行不佳，而被告丙○○
    已有槍砲前科，仍不知悔改，復持有具殺傷力之槍彈，擁槍
    自重，對社會治安影響非淺，又僅因債務糾紛細故，被告2
    人即動輒開槍示威，對他人生命、身體之威脅性高，且足以
    造成公眾之驚懼不安，惟念其等對犯行幾乎全部坦承，犯後
    態度尚佳等一切情狀，各量處如主文所示之刑，並諭知罰金
    易服勞役之折算標準，再定其應執行之刑，以資懲儆。扣案
    之改造手槍1 支（含彈匣1 個，槍枝管制編號：0000000000
    號），為違禁物，應依刑法第38條第1 項第1 款規定，宣告
    沒收，其餘扣案不發彈、射擊後所裂解之彈殼，均無殺傷力
    ，非屬違禁物，則不予沒收。
五、至公訴意旨認被告乙○○係犯教唆殺人未遂罪、被告丙○○
    係犯殺人未遂罪部分，經查：
    (一)按犯罪事實應依證據認定之，無證據不得認定犯罪事實；
      不能證明被告犯罪或其行為不罰者，應諭知無罪之判決，
      刑事訴訟法第154 條第2 項、第301 條第1 項分別定有明
      文。又事實之認定，應憑證據，如未能發現相當證據，或
      證據不足以證明，自不能以推測或擬制之方法，以為裁判
      基礎。認定不利於被告之事實，須依積極證據，苟積極證
      據不足為不利於被告事實之認定時，即應為有利於被告之
      認定。認定犯罪事實所憑之證據，雖不以直接證據為限，
      間接證據亦包括在內；然而無論直接或間接證據，其為訴
      訟上之證明，須於通常一般之人均不致有所懷疑，而得確
      信其為真實之程度者，始得據為有罪之認定，倘其證明尚
      未達到此一程度，而有合理之懷疑存在時，事實審法院復
      已就其心證上理由予以闡述，敘明其如何無從為有罪之確
      信，因而為無罪之判決，尚不得任意指為違法。最高法院
      40年台上字第86號、30年上字第816 號、76年台上字第
      4986號分別著有判例可稽。
    (二)檢察官認被告二人涉犯上開罪嫌，無非以被告乙○○所說
      「就是他」、「開」，認被告乙○○顯有教唆殺人之犯意
      存在，而被告丙○○打到樹木離地60公分之處，係因扣案
      改造手槍之穩定度、準確度不高，且被告丙○○急扣扳機
      以致彈著點下移，至於卡彈、膛炸均非被告二人所能預料
      或控制，乃障礙未遂等語，為其論據。
    (三)經查：
      1.依本院履勘現場結果，發現被告丙○○於擊發子彈命中
        樹幹時，必槍口朝下，其手臂與身體約45度角，始有可
        能，若其有心射殺己○○，因己○○當時跑到圍牆另一
        端，被告丙○○至少須舉槍高於130 公分，手臂與身體
        約90度角，才有機會射中己○○，但如此便不可能射中
        面前樹幹離地60公分處，且此誤差之大，顯非以改造手
        槍之穩定度、準確度不高或槍法不準所能解釋，有前揭
        勘驗筆錄（含附圖及照片）在卷可證，復查無其他證據
        可證明被告丙○○曾對準己○○擊發子彈，自難認被告
        丙○○開槍係基於殺人犯意而著手於射殺行為，故無法
        構成殺人未遂。
      2.刑法第29條有關教唆犯之規定，於95年7 月1 日修正施
        行後，採共犯從屬性說之立場，在適用上係指被教唆者
        著手實行，且具備違法性後，教唆者始成立教唆犯，在
        修正立法理由中闡述甚明。從而，既難認被告丙○○係
        著手於殺人行為，縱被告乙○○真有教唆犯行，亦不能
        成立教唆犯之罪。況且，被告乙○○所說「就是他」、
        「開」，依一般經驗法則，不必然僅指涉槍殺該他人，
        如理解為「就是這個人來找麻煩」、「開槍恐嚇他」，
        亦不違常情，依罪疑有利於被告之原則，亦難憑此逕認
        被告乙○○有何教唆殺人之犯意。
    (四)綜上，檢察官所為舉證，尚不足以證明被告二人有何殺人
      未遂或教唆殺人之犯行，然此與本院所認定之舉槍開槍行
      為，社會基礎事實相同，核屬同一案件，爰不另為無罪之
      諭知，附此敘明。
據上論斷，應依刑事訴訟法第299 條第1 項前段、第300 條，槍
砲彈藥刀械管制條例第8 條第4 項、第12條第4 項，刑法第11條
前段、第28條、第305 條、第47條第1 項、第55 條、第42條第3
項前段、第38條第1 項第1 款、第51條第5 款，判決如主文。
本案經檢察官李賜隆到庭執行職務
中    華    民    國    97    年    8     月    20    日
                  刑事第四庭    審判長法  官  莊鎮遠
                                      法  官  王炳人
                                      法  官  蔡嘉裕
以上正本證明與原本無異。
如不服本判決，應於收受本判決送達後10日內，向本院提出上訴
書狀（應敘述具體理由並附繕本），其未敘述上訴理由者，至遲
應於上訴期間屆滿後20日內，向本院補提理由書狀，切勿逕送上
級法院。
中    華    民    國    97    年    8     月    20    日
                                      書記官  許倬維
附錄論罪科刑法條：
槍砲彈藥刀械管制條例第8條第4項
未經許可，持有、寄藏或意圖販賣而陳列第一項所列槍枝者，處
3 年以上10年以下有期徒刑，併科新臺幣700 萬元以下罰金。
槍砲彈藥刀械管制條例第12條第4項
未經許可，持有、寄藏或意圖販賣而陳列子彈者，處5 年以下有
期徒刑，併科新台幣300 萬元以下罰金。
刑法第305條
以加害生命、身體、自由、名譽、財產之事，恐嚇他人致生危害
於安全者，處2 年以下有期徒刑、拘役或3 百元以下罰金。


司法院資訊處製作；財團法人民間司法改革基金會備份。
